臺灣高等法院臺中分院刑事判決　　　　　　　　　　九十一年度上易字第三一六號
　　被　　　告　丁○○
右上訴人因詐欺案件，不服臺灣臺中地方法院九十年度易字第八○一號中華民國九十
年十二月十三日第一審判決（起訴案號：臺灣臺中地方法院檢察署八十九年度偵字第
一九八五五號），提起上訴，本院判決如左：
    主      文
原判決撤銷。
丁○○連續意圖為自己不法之所有，以詐術使人將本人之物交付，處有期徒刑肆月，
如易科罰金，以參佰元折算壹日。
    事      實
一、丁○○係飛達保險經紀人股份有限公司之業務員，與甲○○、乙○○夫妻交情良
    好，於民國（下同）八十七年五月二十四日招攬乙○○參加「慶豐限期繳費終身
    壽險戊型」保險，要保人為乙○○，被保險人為陳雅苓，保險金額新台幣（下同
    ）一百五十萬元，年繳保費十一萬七千三百元；於八十七年十月十四日招攬甲○○參加「慶豐限期繳費單利增值終身壽險戊型」保險，要保人及被保險人均為甲○○，保險金額七十萬元，年繳保費十二萬八千三百十元。丁○○見有機可乘，
    竟基於意圖為自己不法所有之概括犯意，先後於八十七年五月間至六月間之某日
    及八十七年十一月間某日，向乙○○詐稱：如一次繳交五年份的保險費較划算，
    以後即可以保險契約貸出之款項繳保費，只要負貸款利息即可等語，致乙○○陷
    於錯誤，分別於八十七年五月間至六月間某日起至八十七年十一月間某日止，交
    付現金或客票予丁○○，總金額約為新台幣（下同）一百五十四萬五千六百十元
    （正確數目不詳）。丁○○除於八十七年五月間某日替乙○○繳交第一期保費十
    一萬七千三百元（該第一期保費以支票給付，同年五月三十一日兌現）及於同年
    十一月間某日替甲○○繳交保費十二萬八千三百十元（該第一期保費以支票給付
    ，同年十一月三十日兌現）之外，其餘均未繳交予保險人保誠人壽保險股份有限
    公司，計詐得一百三十萬元左右，隔年經前開保險公司通知乙○○、甲○○繳交
    第二期保費時，乙○○始知受騙而向丁○○追討，丁○○乃陸續歸還部分金額，
    另簽發面額三十萬元之本票三張以為賠償，惟其後均未再出面。
二、案經乙○○、甲○○訴請台灣台中地方法院檢察署檢察官偵查起訴。
    理由
一、訊據上訴人即被告丁○○（以下稱被告）坦承於前開時地收受一百二十多萬元之
    保險費後，僅繳交二十四萬五千六百十元之保險費給保誠人壽保險股份有限公司
    等情不諱，惟矢口否認有詐欺犯行，辯稱：收五年的保險費沒錯，第一年有繳保
    險費沒錯，第二年要交保險費的時候甲○○說不繳了，要把錢要回去，但錢已經
    被伊用掉了，有還四十五萬元，後來伊經濟發生問題，沒有和甲○○他們聯絡，
    之後又還了兩萬元，沒有詐欺的意思云云。惟查右揭事實業據告訴人乙○○、甲○○分別指訴甚詳，並有保誠人壽股份有限公司九十年十月二十三日（九○）保
    誠總字第六七○號函所附要保書二份、送金單影本二份附卷可資佐證，另有被告
    丁○○所簽發之本票影本及丁○○轉讓之支票影本四紙附卷可憑，且被告丁○○
    於九十年五月三十一日原審審理時自承：「（法官問：她有答應妳錢先到妳戶頭
    ，以後每年妳慢慢幫她繳？）她沒有說，但是以前都是我在幫她處理。」等語，
    可見被告係以五年保費一次向保險公司繳清，比較划算，也比較方便之方式，詐
    騙告訴人致其陷於錯誤，而交付保險費。是被告所辯，顯係卸責之詞，不足採信
    ，本件罪證明確，被告犯行堪以認定。
二、核被告所為係犯刑法第三百三十九條第一項之詐欺取財罪。被告先後二次向告訴
    人詐騙財物，致其陷於錯誤而陸續交付財物，時間緊接，犯罪構成要件相同，顯
    係基於概括之犯意反覆為之，為連續犯，應論以一罪，並加重其刑。原審以被告
    罪證明確，予以論罪科刑，固非無見，惟查原審量刑之理由為：「被告八十六年
    間曾因行使偽造私文書等一案，經本院判處有期徒刑二月，緩刑二年，嗣並已確
    定，事隔半年復另行起意詐騙他人金錢，‧‧‧‧」，似認為被告前犯行使偽造
    私文書罪，經原審法院判處有期徒刑二月，緩刑二年確定後，仍再次犯罪。惟經
    本院核閱偵查卷及原審卷，均無任何被告前科之紀錄，而依本院卷附之台灣高等
    法院被告全國前案紀錄表記載，除本案外，被告之前科為：偵查案號：台中地檢
    八十八年偵影字第一九一九九號，裁判案號：台中地院九十年訴字第一三六七號
    ，繫屬日期：九十年六月六日，案由：偽造文書，罪名：行使偽造文書，裁判要
    旨：有期徒刑二月，如易科以銀元三○○元折算一日。緩刑二年。裁判日期：九
    十年七月二十四日。並有本院由網路上調取之該案判決書一件，附卷可稽。足認
    被告本件犯罪時間，並非在前開判決確定之後所為，原審執以作為量刑之依據，
    尚有未洽。被告上訴否認犯罪，雖無理由，惟原判決既有可議之處，仍屬無可維
    持，應由本院撤銷改判。經查刑法第四十一條，業已於民國九十年一月十日修正
    公布，於同年月十二日生效，被告犯罪後，法律有變更，依刑法第二條第一項前
    段規定，應適用裁判時之法律。爰審酌被告犯罪之動機、目的、手段、所生損害
    及犯罪後之態度，其事後已與告訴人達成和解，有和解書附卷足憑，且告訴人當
    庭表示願意給被告一個機會等一切情狀，量處如主文第二項所示之刑，並諭知易
    科罰金之折算標準。
據上論結，應依刑事訴訟法第三百六十九條第一項前段、第三百六十四條、第二百九
十九條第一項前段，刑法第二條第一項前段、第五十六條、第三百三十九條第一項、
第四十一條第一項前段，罰金罰鍰提高標準條例第一條前段、第二條，判決如主文。
本案經檢察官丙○○到庭執行職務。
中      華      民      國　    九十一     年     五      月     二 　　日
                                臺灣高等法院臺中分院刑事第五庭
                                      審判長法　官  袁　從　楨
              法  官  姚  勳  昌
                                            法　官　郭　同　奇
右正本證明與原本無異。
不得上訴。
                                            書記官　康　孝　慈
中      華      民      國　    九十一     年     五      月     三 　　日
                                                                        Ｒ
